【裁判字號】    98,訴,381
【裁判日期】    980526
【裁判案由】    違反毒品危害防制條例
【裁判全文】
臺灣嘉義地方法院刑事判決               98年度訴字第381號
公  訴  人  臺灣嘉義地方法院檢察署檢察官
被      告  甲○○
                    現另案羈押於臺灣嘉義看守所
上列被告因違反毒品危害防制條例案件，經檢察官提起公訴（98
年度毒偵字第616號），被告於本院行準備程序時就被訴事實為
有罪之陳述，經本院合議庭裁定由受命法官改依簡式審判程序審
理，判決如下：
    主  文
甲○○施用第一級毒品，累犯，處有期徒刑玖月，扣案之斜削吸
管壹支，沒收。
    犯 罪 事 實
一、甲○○前因施用毒品案件，經本院以89年度毒聲字第190號
    裁定令入勒戒處所施以觀察勒戒（下稱第1案），因無繼續
    施用毒品之傾向，於89年3月7日釋放。復因施用毒品案件，
    經本院90年度毒聲字第902號裁定令入勒戒處所施以觀察勒
    戒（下稱第2案），因無繼續施用毒品之傾向，於90年9月24
    日釋放。另因施用毒品案件，經本院以91年度訴字第205號
    判處應執行有期徒刑1年2月確定（下稱第3案）。又因施用
    毒品案件，經本院以95年度訴字第65號判決判處應執行有期
    徒刑1年6月確定（下稱第4案）。再因施用毒品案件，經本
    院以95訴字第396號判決判處應執行有期徒刑1年8月確定（
    下稱第5案）。嗣經本院以96年度聲減字第387號裁定就前揭
    第4、5案所處徒刑均予以減刑後，分別定應執行有期徒刑9
    月、10月確定，該2案接續執行後，於97年5月15日縮刑期滿
    執行完畢。詎猶不知戒除毒癮，復基於施用第一、二級毒品
    之犯意，於98年3月17日下午1時許，在嘉義市○○路492之1
    號12樓6之住處，以將海洛因與甲基安非他命混合置放於玻
    璃球管內，燒烤吸食之方式，同時吸食海洛因及甲基安非他
    命1次。嗣於98年3月17日下午6時25分許，甲○○為警持臺
    灣嘉義地方院檢察署檢察官核發之拘票拘提到案，並扣得其
    施用毒品所用之斜削吸管1支，經採集尿液送驗後，結果呈
    嗎啡與甲基安非他命陽性反應。
二、案經嘉義縣警察局移送臺灣嘉義地方院檢察署檢察官偵查起
    訴。
    理  由
一、本件係經被告甲○○於準備程序當庭表示認罪，而經本院裁
    定以簡式審判程序加以審理，則依據刑事訴訟法第273條之2
    、同法第159條第2項之規定，不適用傳聞法則有關限制證據
    能力之相關規定，合先敘明。
二、上開犯罪事實，業據被告於本院審理時坦承不諱，且其上開
    所排放之尿液，經以氣相層析質譜法（ＧＣ／ＭＳ）確認鑑
    定，檢驗結果確呈嗎啡（海洛因代謝物）、甲基安非他命之
    陽性反應，有98年4月1日臺灣檢驗科技股份有限公司濫用藥
    物尿液檢驗報告、代號與真實姓名對照表各1紙在卷可資佐
    證（見警卷第9、10頁），復有斜削吸管1支扣案足憑，足認
    被告上開自白與事實相符。
三、按毒品危害防制條例於92年7月9日修正公布，自93年1月9日
    施行，其中第20條、第23條將施用毒品之刑事處遇程序，區
    分為「初犯」及「5年內再犯」、「5年後再犯」。依其立法
    理由之說明：「初犯」，經觀察、勒戒或強制戒治後，應為
    不起訴處分或不付審理之裁定；經觀察、勒戒或強制戒治執
    行完畢釋放後，「5年內再犯」者，因其再犯率甚高，原實
    施之觀察、勒戒及強制戒治既已無法收其實效，爰依法追訴
    或裁定交付審理。至於經觀察、勒戒或強制戒治執行完畢釋
    放後，「5年後再犯」者，前所實施之觀察、勒戒或強制戒
    治已足以遮斷其施用毒品之毒癮，為期自新及協助其斷除毒
    癮，仍適用「初犯」規定，先經觀察、勒戒或強制戒治之程
    序。從而依修正後之規定，僅限於「初犯」及「5年後再犯
    」二種情形，始應先經觀察、勒戒或強制戒治程序。倘被告
    於5年內已再犯，經依法追訴處罰，縱其第3次（或第3次以
    上）再度施用毒品之時間，在初犯經觀察、勒戒或強制戒治
    執行完畢釋放5年以後，已不合於「5年後再犯」之規定，且
    因已於「5年內再犯」，顯見其再犯率甚高，原實施觀察、
    勒戒或強制戒治，已無法收其實效，即應依該條例第10條處
    罰，最高法院95年度第7次刑事庭會議決議可資參照。查被
    告前因施用毒品案件，經本院以89年度毒聲字第190號裁定
    令入勒戒處所施以觀察勒戒，因無繼續施用毒品之傾向，於
    89年3月7日釋放。復因施用毒品案件，經本院90年度毒聲字
    第902號裁定令入勒戒處所施以觀察勒戒，因無繼續施用毒
    品之傾向，於90年9月24日釋放。又因施用毒品案件，經本
    院以91年度訴字第205號判處應執行有期徒刑1年2月確定。
    是被告於觀察勒戒執行完畢釋放後，於5年內已再犯，並經
    依法追訴處罰，雖其本件再度施用毒品之時間，在經觀察勒
    戒執行完畢釋放5年以後，已不合於「5年後再犯」之規定，
    依上開決定，應依法追訴處罰甚明。本件事證明確，被告施
    用第一、二級毒品之犯行堪予認定。
四、核被告所為，係犯毒品危害防制條例第10條第1項之施用第
    一級毒品罪，及同條例第10條第2項之施用第二級毒品罪。
    被告為施用而持有第一級毒品海洛因及第二級毒品甲基安非
    他命之低度行為應為施用之高度行為所吸收，均不另論罪。
    被告以一施用毒品行為，同時施用海洛因、甲基安非他命，
    係一行為觸犯數罪名，為想像競合犯，應依刑法第55條規定
    從一重之施用第一級毒品罪論處。又被告因施用毒品案件，
    經本院以95年度訴字第65號判決判處應執行有期徒刑1年6月
    確定。再因施用毒品案件，經本院以95訴字第396號判決判
    處應執行有期徒刑1年8月確定。嗣經本院以96年度聲減字第
    387號裁定就前揭2案所處徒刑均予以減刑後，分別定應執行
    有期徒刑9月、10月確定，接續執行後，於97年5月15日縮刑
    期滿執行完畢等情，有臺灣高等法院被告前案紀錄表1份附
    卷可憑，其於受有期徒刑之執行完畢後5年內故意再犯本件
    有期徒刑以上之刑之罪，為累犯，應依刑法第47條第1項規
    定，加重其刑。爰審酌被告曾因施用毒品經觀察、勒戒並判
    處徒刑入獄執行完畢，猶未知警惕而再犯本案，足見其未徹
    底戒除施用毒品，惟念及施用毒品本質上係戕害自身健康之
    行為，尚未嚴重破壞社會秩序或侵害他人權益，且被告坦承
    犯行、犯後態度尚屬良好暨其犯罪之動機、目的、手段、國
    小肄業之智識程度等一切情狀，量處如主文所示之刑。扣案
    斜削吸管1支，係被告所有，且係用以施用第一、二級毒品
    所用之物，業經被告於本院供承在卷（見本院卷第24頁），
    應依刑法第38條第1項第2款規定，宣告沒收之。至扣案之橡
    皮軟管1條，被告供稱係其以前施用海洛因所用（見本院卷
    第24頁），且無證據證明與本案施用海洛因、甲基安非他命
    之犯行有關，爰不予宣告沒收。
據上論斷，應依刑事訴訟法第273條之1第1項、第299條第1項前
段，毒品危害防制條例第10條第1項、第2項、刑法第11條前段、
第47條第1項、第55條、第38條第1項第2款，判決如主文。
本案經檢察官王輝興到庭執行職務。
中    華    民    國    98    年    5     月    26    日
                  刑事第五庭    法  官  啟夫
以上正本證明與原本無異。
如不服本判決應於收受判決後10日內向本院提出上訴書狀，並應
敘述具體理由；其未敘述上訴理由者，應於上訴期間屆滿後20日
內向本院補提理由書（均須按他造當事人之人數附繕本）「切勿
逕送上級法院」。
中    華    民    國    98    年    5     月    26    日
                                書記官  侯麗茹
附錄論罪科刑法條
毒品危害防制條例第10條
施用第一級毒品者，處6月以上5年以下有期徒刑。
施用第二級毒品者，處3年以下有期徒刑。


司法院資訊處製作；財團法人民間司法改革基金會備份。
